【裁判字號】    98,訴,47
【裁判日期】    980722
【裁判案由】    清償借款
【裁判全文】
臺灣臺中地方法院民事判決  98年度訴字第47號
原      告  乙○○
訴訟代理人  尤雯雯    律師
            陳建勛    律師
複代理人    丙○○
被      告  丁○○
當事人間清償借款事件，本院於98年7月8日言詞辯論終結，判
決如下：
    主    文
被告應給付原告新臺幣壹佰萬元及自民國九十八年一月十日起至
清償日止按年息百分之五計算之利息。
原告其餘之訴駁回。
訴訟費用新臺幣壹萬零玖佰元由被告負擔。
本判決原告勝訴部分於原告以新臺幣拾肆萬元供擔保後，得假
執行；但被告如以新臺幣壹佰萬元為原告預供擔保，得免為假執
行。原告其餘假執行之聲請駁回。
    事實及理由
一、原告起訴主張被告於民國（下同）83年間因經商資金週轉之
    必要，向原告借款新台幣（下同）1,000,000元，原告交付
    支票號碼LE0000000號、面額1,000,000元之支票1紙予被告
    以為交付借款，並經被告兌領，被告迄仍未清償借款，爰依
    消費借貸之法律關係提起本訴，並聲明：被告應給付原告1,
    000,000元及自83年9月28日起至清償日止按年息5%計算之利
    息；原告願供擔保聲請宣告假執行。
二、被告對原告主張於83年間以交付支票由被告兌領之方式交付
    借款1,000,000元之事實不爭執，惟辯稱：被告之前向原告
    借款，均會就借款金額加計利息後簽發支票交給原告清償借
    款，被告向原告借的錢均已清償完畢等語。並聲明：原告之
    訴駁回；如受不利判決願供擔保聲請免為假執行。
三、原告主張被告於83年間向原告借款1,000,000元，原告以交
    付支票供被告兌領之方式交付借款等事，為被告所不爭執，
    並有原告提出之支票及法院函查結果影本為證，堪信屬實。
    被告辯稱已清償借款云云，則為原告所否認。經查：
  (一)按當事人主張有利於己之事實者，就其事實有舉證之責任。
    民事訴訟法第第277條前定有明文；又原告對於自己主張之
    事實已盡證明之責後，被告對其主張，如抗辯其不實並提出
    反對之主張者，則被告對其反對之主張，亦應負證明之責，
    此為舉證責任分擔之原則，最高法院18年上字第2855號判例
    可供參考。本件原告主張兩造間系爭借貸關係及已交付借款
    之事實，均為被告所不爭執，則原告就其主張之事實已證明
    屬實，被告辯稱已消償借款，既為原告所否認，揆諸前揭說
    明，即應由被告就清償之有利事實負其舉證責任。
  (二)被告辯稱已清償系爭借款，雖據其提出以被告名義簽發、發
    票日83年11月29日，支票號碼：0000000號、付款人第一銀
    行太平分行、面額1,000,000元之支票影本為證，並辯稱該
    支票係交給原告之配偶甲○○兌領以清償系爭借款，原告固
    不爭執上開支票由其配偶甲○○兌領，惟仍否認被告以該支
    票清償系爭借款，且被告未能舉證證明兩造合意由被告交付
    上開面額1,000,000元之支票予原告配偶兌領，作為清償系
    爭借款之方式，則上開支票縱由原告之配偶兌領，僅能證明
    被告與原告之配偶間有該1,000,000元資金之往來，尚未能
    遽認即係供清償系爭借款之用。另被告於本院第一次言詞辯
    論期日辯稱就借款金額會加計利息後簽發支票交給原告等語
    ，依本件原告交付之支票係經被告於83年9月27日兌領，有
    原告提出之支票影本正面台灣省合作金庫台中分支庫交換付
    訖章所示日期可憑，而被告提出其簽發同額支票，係於83年
    11月29日提示交換，期間相隔2月，如依被告所辯，被告清
    償系爭借款時，所交付之票據面額除借款金額外，尚應加計
    2個月之利息，然被告所指交由原告配偶兌領之支票面額，
    與系爭借款相當，並無加計利息之情形，與被告前所辯清償
    方式已有未合；再就利息部分，被告提出其於83年9月20日
    簽發，票面金額48,000元之支票影本，請求本院向台中市第
    二信用合作社函查該支票之兌領人，經本院函查結果並非由
    原告兌領，有台中市第二信用合作社營業部98年6月3日中二
    信營字第98063號函在卷可憑，則被告辯稱已清償系爭借款
    ，其所為舉證，均未能證明系爭借款業經清償之事實。此外
    ，被告復未能再提出其他事證證明已為清償，則被告就其所
    為清償抗辯之有利事實，既尚未能舉證以實其說，所辯即難
    採納。
四、按消費借貸者，謂當事人一方移轉金錢或其他代替物之所有
    權於他方，而約定他方以種類、品質、數量相同之物返還之
    契約；給付無確定期限者，債務人於債權人得請求給付時，
    經其催告而未為給付，自受催告時起，負遲延責任。其經債
    權人起訴而送達訴狀，或依督促程序送達支付命令，或為其
    他相類之行為者，與催告有同一之效力，民法第474條、第2
    29條第2項有明文規定。本件被告向原告借款1,000,000元，
    未予返還，從而，原告依清償借貸契約之法律關係請求被告
    給付借款1,000,000元及自起訴狀繕本送達翌日即98年1月10
    日起至清償日止按年息5%計算之利息，為有理由，應予准許
    。原告其餘請求，則屬無據，應予駁回。
五、兩造均陳明願供擔保聲請宣告假執行及免為假執行，就原告
    勝訴部分核無不合，爰分別酌定相當擔保金額宣告之。至原
    告敗訴部分，其假執行之聲請即失其依據，應併予駁回。
六、訴訟費用負擔及假執行之依據：民事訴訟法第79條、第390
    條第2項、第392條第2項。
中    華    民    國    98    年     7    月    22    日
                  民事第一庭    法  官  陳文爵
正本係照原本作成。
如對本判決上訴，須於判決送達後20日內向本院提出上訴狀。
中    華    民    國    98    年     7    月    23    日
                                書記官  施玉卿


司法院資訊處製作；財團法人民間司法改革基金會備份。
